臺灣士林地方法院行政訴訟判決　
110年度交字第320號
原      告  張誌誠  

被      告  臺北市交通事件裁決所

代  表  人  蘇福智  
上列當事人間交通裁決事件，原告不服被告中華民國110年10月2
5日北市裁催字第22-A00S6K448號裁決，提起行政訴訟，本院判
決如下：
　　主      文
原告之訴駁回。
訴訟費用新臺幣參佰元由原告負擔。　　
    事實及理由
壹、程序事項：
　　本件原告因不服被告於民國110年10月25日以北市裁催字第2
    2-A00S6K448號違反道路交通管理事件裁決書（下稱原處分
    ），裁處其罰鍰新臺幣（下同）600元，提起行政訴訟，依
    行政訴訟法第237條之1規定，應適用交通裁決事件訴訟程序
    ，本院並依同法第237條之7規定，爰不經言詞辯論，逕為判
    決。
貳、實體事項：
一、爭訟概要：
　　臺北市政府警察局內湖分局（下稱舉發機關）大湖派出所員
    警認原告於110年10月2日14時32分許，駕駛其所有車牌號碼
    0000-00號自用小客車（下稱系爭汽車），在臺北市○○區○○○
    ○街000號，有「在公共汽車招呼站十公尺內臨時停車」之違
    規事實，而於同日填製臺北市政府警察局掌電字第A00S6K44
    8號舉發違反道路交通管理事件通知單（下稱舉發通知單）
    當場舉發原告，並記載應到案日期為110年11月1日前。原告
    於110年10月7日向舉發機關陳述意見，經舉發機關查復違規
    事實屬實，原告遂於110年10月25日向被告申請開立裁決書
    ，被告乃於同日作成原處分，依道路交通管理處罰條例第55
    條第1項第2款規定，裁處原告罰鍰600元。原告不服，遂提
    起本件行政訴訟。
二、原告起訴主張：
　㈠原告於110年10月2日14時30分許駕駛系爭汽車，系爭汽車臨
    停於臺北市○○區○○○○街000號時，因員警聲稱原告在公共汽
    車招呼站十公尺內臨時停車而遭舉發，致遭裁決處600元罰
    鍰。原告有違反道路交通管理事件統一裁罰基準及處理細則
    第12條第1項第7款、第10款免予舉發規定之適用，且員警舉
    發行為有違反行政程序法第6條行政行為應明確、第7條行政
    行為應符合比例原則及第8條誠實信用原則，被告所為裁決
    違法。
　㈡原告為臺北市政府警察局現職員警，曾服務內湖分局，11年
    期間之考績均甲等，在內湖分局任職期間亦負舉發交通違規
    之責，對交通法規及設施自認較一般駕駛有較高之認知，執
    法過程對於有爭議之交通事件亦不會為達績效管考數字而勉
    強執法。依內政部104年7月頒布市區道路及附屬工程設計規
    範第三篇道路附屬工程設計第十章公車停靠站及路邊停車帶
    10.1.1公車停靠站設置原則圖，公車停靠站之路面應劃設公
    車停靠區字樣，本案舉發員警舉發地點之地面未劃設公車停
    靠區或劃設紅線，致使駕駛於行駛過程期間難以發現公車站
    ，原告現場向舉發員警表示，若非原告因員警舉發而下車查
    看，於車上根本難以發現有公車停靠站，以車內駕駛視角，
    實因車內B柱死角難以察覺車輛右側有公車站牌，且原告住
    處前黑色路緣為合法停車格，此外，原告臨時停車之行為係
    為載送領有身障手冊之75歲父親上下車所必需，臨停期間均
    未影響交通。原告因員警舉發而下車始發現系爭汽車右後車
    輪停在員警聲稱之公車停靠區內，遂向員警表示願接受勸導
    ，惟舉發員警卻早在掌上型電腦中輸入原告資料以便製發告
    發單。原告認為舉發員警於行政處分前未先聽原告陳述斟酌
    上情，實有違反行政程序法第6、7、8條行政行為應明確、
    符合比例原則、誠實信用原則，遂提起本件訴訟。
　㈢並聲明：原處分撤銷。
三、被告答辯略以：
　㈠卷查本案經舉發機關查復，系爭汽車於前揭時、地，經由員
    警舉發「在公共汽車招呼站10公尺內臨時停車」一案。原告
    陳述略以：「…設施不明確…」一節，經詢據執勤員警稽查過
    程暨檢視相關資料所示，系爭汽車確實停放案址公車招呼站
    十公尺內，違規行為屬實，員警依法舉發並無違誤。檢視員
    警密錄器影像光碟（檔案名稱：2021_1002_143225_001.MOV
    ），影片時間14：32：33至40秒，可看見系爭汽車停放於路
    邊，人行道緣石上有「公車停靠區」字樣，公車站牌位於系
    爭汽車右後側，且未有他物遮蔽；影片時間14：32：43至51
    秒，員警走至駕駛座旁敲擊車窗，請原告出示證件並告知原
    告「公車停靠區不能停車，後面都堵車了」。原告違規行為
    屬實，已嚴重影響交通秩序，不屬於違反道路交通管理事件
    統一裁罰基準及處理細則第12條第1項所稱之「情節輕微，
    以不舉發為適當」情形，員警舉發尚無違誤。
　㈡並聲明：原告之訴駁回。
四、本院之判斷：
　㈠按「汽車駕駛人，臨時停車有下列情形之一者，處新臺幣三
    百元以上六百元以下罰鍰：…二、在交岔路口、公共汽車招
    呼站十公尺內或消防車出、入口五公尺內臨時停車。…」，
    ，道路交通管理處罰條例第55條第1項第2款定有明文。又按
    「汽車臨時停車時，應依下列規定：…二、交岔路口、公共
    汽車招呼站十公尺內、消防栓、消防車出入口五公尺內不得
    臨時停車。…」，道路交通安全規則第111條第1項第2款亦有
    明文。
　㈡經查，原告駕駛系爭汽車，於上揭時、地，有「在公共汽車
    招呼站十公尺內臨時停車」等情，有舉發通知單、舉發機關
    110年10月15日北市警內分交字第11030661801號函、舉發機
    關交辦單（交通組）、採證照片、舉發機關110年11月18日
    北市警內分交字第1103068991號函暨所附舉發機關交辦單（
    交通組）、採證照片、汽車車籍查詢資料、駕駛人基本資料
    等件附卷可稽（見本院卷第66-69、71-72、84-87、90-92頁
    ）。
　㈢原告雖主張：依內政部104年7月頒布市區道路及附屬工程設
    計規範，公車停靠站之路面應劃設公車停靠區字樣，本案舉
    發地點之地面未劃設公車停靠區或劃設紅線，致使駕駛於行
    駛過程期間難以發現公車站，以車內駕駛視角，實因車內B
    柱死角難以察覺車輛右側有公車站牌，且原告住處前黑色路
    緣為合法停車格，又原告臨時停車之行為係為載送領有身障
    手冊之75歲父親上下車所必需，臨停期間均未影響交通，原
    告有違反道路交通管理事件統一裁罰基準及處理細則第12條
    第1項第7款、第10款免予舉發規定之適用，原告向員警表示
    願接受勸導，惟舉發員警卻早在掌上型電腦中輸入原告資料
    以便舉發，員警未先聽原告陳述斟酌上情，實有違反行政程
    序法第6、7、8條行政行為應明確、符合比例原則、誠實信
    用原則等語。經查：
　⒈本件經本院勘驗採證影像（檔案名稱：2021_1002_143225_00
    1.MOV），勘驗結果為：「錄影畫面一開始右下角顯示時間
    為西元2021年10月2日14：32：34（此為錄影畫面所示時間
    ，下同），可看見當時天氣晴，日間光線充足，有聲音。系
    爭汽車（如紅色圓框所示）停靠於路邊並閃爍雙黃燈。右側
    地面有黑色路緣且繪有公車停靠區（如黃色方框所示）之字
    樣，公車招呼站站牌（如綠色方框所示）樹立於系爭汽車右
    後方（見本院卷第102-104頁擷取畫面1）。於14：32：35，
    可看見系爭汽車（如紅色圓框所示）停靠於路邊並閃爍雙黃
    燈。右側地面有黑色路緣且繪有公車停靠區（如黃色方框所
    示）之字樣，公車招呼站站牌（如綠色方框所示）樹立於系
    爭汽車右後方（見本院卷第104-106頁擷取畫面2）。於14：
    32：37，可看見系爭汽車（如紅色圓框所示）停靠於路邊並
    閃爍雙黃燈。右側地面有黑色路緣且有公車停靠區（如黃色
    方框所示）之字樣，公車招呼站站牌（如綠色方框所示）樹
    立於系爭汽車右後方（見本院卷第106頁擷取畫面3）。於14
    ：32：45，可看見員警（下稱警A，如藍色方框所示）身著
    制服並走至系爭汽車左側（見本院卷第108頁擷取畫面4）。
    於14：32：46，可看見原告搖下車窗（見本院卷第108頁擷
    取畫面5），並有以下對話：警A：證件麻煩出示一下。警A
    ：公車停靠區不能停車齁。警A：後面都堵車了。於14：33
    ：00，可看見原告（如紅色圓框所示）出示證件給警A查看
    （見本院卷第110頁擷取畫面6），並有以下對話：警：不好
    意思身分證，謝謝。（於14：33：07）原：這裡沒有看到停
    在公車停靠區。警A：有啊你看旁邊。警A：嘿、旁邊就有了
    。警A：嘿、公車站牌也在旁邊。警A：地上有寫公車停靠區
    。警A：好，謝謝。（原告遞出身分證，見本院卷第110頁擷
    取畫面7）於14：33：44，可看見警A移動至系爭汽車右後方
    準備製單舉發（見本院卷第112頁擷取畫面8）。於14：33：
    49，可看見原告（如紅色圓框所示）行走至警A面前（見本
    院卷第112頁擷取畫面9），並有以下對話：原：小姐。原：
    啊、車，沒看到啊（台語）。警A：啊就在這邊啊。警A：字
    也。原：那麼小字。警A：字、也在地上啊。原：其他…（聽
    不清楚）。警A：那公車停靠區。原：…大字啊，這太小字了
    。另一員警（下稱警B）：這也有一個牌子（台語）。原：
    啊就沒看到有小朋友啊。原：他後、啊這樣就給開下去。於
    14：34：16，可看見原告（如紅色圓框所示）站立於警A面
    前，黑色路緣上（如黃色方框所示）繪有公車停靠區字樣（
    見本院卷第114-116頁擷取畫面10）。於14：34：25，可看
    見警A（如藍色方框所示）正在製單，原告（如紅色圓框所
    示）站立於原處（見本院卷第116頁擷取畫面11），並有以
    下對話：原：公車停靠區的那個、也太小了啊。原：這後面
    放那個字這麼小排。原：這麼小。警A：公車的那個。原：
    你也沒有先勸導。警A：那公車這邊的。警A：標誌。原：啊
    就沒看到啊。警A：公車標誌嘿。原：這公車字那麼小。原
    ：啊你就敲一敲我們就走啦。原：根本不知道。原：沒有看
    到這公車停靠站的字啊。原：也沒有照交通…。原：那你是
    因為我們嗎？原：啊那個車子是停車格啊。警B：先生。警B
    ：你說沒有道路壅塞，還是有啦。原：他這邊是停車格，我
    是停在停車格的寬度裡面。原：你們沒有先行勸導。原：我
    有影響到交通嗎？警A：剛剛。原：這個是可以勸導條款的
    啊。警B：沒關係你可以去申訴。原：而且，標誌這麼不明
    顯。原：然後我已經跟你講，你敲…。」，有勘驗報告附卷
    可稽（見本院卷第96-118頁）。
　⒉依勘驗結果，原告駕駛系爭汽車停放路邊，於系爭汽車右後
    方有公車站牌，且地面邊緣設有公車停靠區字樣（見本院卷
    第104-106頁），又參考系爭汽車車籍資料所載系爭汽車車
    長4.4公尺（見本院卷第90頁），系爭汽車停放位置應於公
    車站牌10公尺內，原告駕駛系爭汽車，有「在公共汽車招呼
    站十公尺內臨時停車」之違規行為，已堪認定。
　⒊原告雖主張：本件舉發地點未劃設公車停靠區或劃設紅線，
    車內B柱死角難以察覺車輛右側有公車站牌，且原告住處前
    黑色路緣為合法停車格，又原告臨時停車之行為係為載送領
    有身障手冊之75歲父親上下車所必需，臨停期間均未影響交
    通，員警未先聽原告陳述斟酌上情等語。按「行為人有下列
    情形之一，而未嚴重危害交通安全、秩序，且情節輕微，以
    不舉發為適當者，交通勤務警察或依法令執行交通稽查任務
    人員得對其施以勸導，免予舉發：…七、駕駛汽車因交通管
    制設施設置不明確或受他物遮蔽，致違反該設施之指示。…
    十、駕駛汽車因緊急救護傷患或接送身心障礙者上、下車，
    致違反本條例規定。」，違反道路交通管理事件統一裁罰基
    準及處理細則第12條第1項第7款、第10款定有明文。①惟按
    公共汽車招呼站十公尺內不得臨時停車，為道路交通安全規
    則第111條第1項第2款所明訂（詳如前述）。依勘驗結果，
    該處（系爭汽車右後方）設有公車站牌，且該公車站牌有相
    當高度，未被其他物體遮蔽，清楚明確（見本院卷第104-10
    5頁），原告駕駛系爭汽車於停車前行經該路段，應可清楚
    看見該公車站牌，原告主張於車內B柱死角難以察覺公車站
    排，難以採信。而原告既為合格考領有駕駛執照之人（見本
    院卷第92頁），且依其所述，其擔任員警，對於交通法規有
    較高之認識（見本院卷第12頁），對於公共汽車招呼站十公
    尺內不得臨時停車之規定自難諉為不知，原告主張該處未劃
    設紅線，仍無解於其於在公車站排10公尺內臨時停車之違規
    行為。又按「專用性停車位（停靠區），其寬度、長度、專
    用車種及適用時機由主管機關視實際需要設置，其地面應加
    繪白色專用車輛標字或圖案，並得配合設置標誌告示。」，
    道路交通標誌標線號誌設置規則第190條第7項定有明文。可
    見主管機關得視實際需要決定是否劃設公車停靠區。縱依原
    告所提內政部104年7月頒佈市區道路及附屬工程設計規範所
    載：「主要道路以下之道路得依據交通及實際需要於路側設
    置公車停靠站」等語（見本院卷第24頁），公車停靠區之劃
    設亦係由主管機關依交通及實際需要設置，原告主張該處未
    劃設公車停靠區，亦無從據以為對其有利之認定。②至原告
    主張：原告臨時停車之行為係為載送領有身障手冊之75歲父
    親上下車所必需，臨停期間均未影響交通等語，並提出身心
    障礙手冊為證（見本院卷第15頁）。經核，倘原告此部分之
    主張屬實，其當於員警為本件舉發時為此等有利於己之陳述
    ，然其卻僅表示該處公車停靠區之標字太小、有小朋友、員
    警勸導其就會離開等語（見本院卷第112-114、118頁），據
    此，難認其主張當時載送領有身心障礙手冊之父親上下車為
    真。③綜上，原告本件違規行為並無違反道路交通管理事件
    統一裁罰基準及處理細則第12條第1項第7款、第10款之適用
    ，原告主張其有各該規定之適用，並據以主張舉發員警違反
    行政程序法第6、7、8條行政行為應明確、符合比例原則、
    誠實信用原則等語，均非可採。
五、綜上所述，原告駕駛系爭汽車，於前揭時、地，有「在公共
    汽車招呼站十公尺內臨時停車」違規事實，舉發機關據以製
    單舉發，被告並依道路交通管理處罰條例第55條第1項第2款
    、違反道路交通管理事件統一裁罰基準及處理細則及違反道
    路交通管理事件統一裁罰基準表之規定，以原處分裁處原告
    罰鍰600元，核無違誤。是原告訴請撤銷原處分，為無理由
    ，應予駁回。
六、本件判決基礎已臻明確，兩造其餘之攻擊防禦方法經本院斟
    酌後，核與判決不生影響，無一一論述之必要，併予敘明。
七、本件第一審裁判費為300元，應由原告負擔，爰確定第一審
    訴訟費用額如主文第2項所示。
八、據上論結，本件原告之訴為無理由，依行政訴訟法第237條
    之7、第237條之8第1項、第98條第1項前段，判決如主文。
中　　華　　民　　國　　111 　年　　2 　　月　　14　　日
　　　　　　　　　行政訴訟庭　法　官　林宜靜
以上為正本係照原本作成。
如不服本判決，應於判決送達後20日內，向本院提出上訴狀並表
明上訴理由（原判決所違背之法令及其具體內容或依訴訟資料可
認為原判決有違背法令之具體事實），其未載明上訴理由者，應
於提出上訴後20日內向本院補提理由書（上訴狀及上訴理由書均
須按他造人數附繕本，如未按期補提上訴理由書，則逕予駁回上
訴），並應繳納上訴裁判費新臺幣750元。
中　　華　　民　　國　　111 　年　　2 　　月　　14　　日
                              書記官  廖引鳳